【裁判字號】    98,交聲,3209
【裁判日期】    980930
【裁判案由】    違反道路交通管理處罰條例聲明異議
【裁判全文】
臺灣臺北地方法院交通事件裁定        98年度交聲字第3209號
移送機關即
原處分機關  臺北市交通事件裁決所
受處分人即
異  議  人  乙○○
上列異議人即受處分人因違反道路交通管理處罰條例案件，對於
臺北市交通事件裁決所於民國98年8 月4 日所為之北市裁申字第
裁22-A00XDV411號裁決（原舉發違反道路交通管理事件通知單：
臺北市政府警察局98年4 月29日北市警交大字第A00XDV411 號）
聲明異議，本院裁定如下：
    主  文
異議駁回。
    理  由
一、原處分意旨略以：異議人即受處分人乙○○於民國98年4 月
    29日上午9 時38分許，騎乘車牌號碼BHE-926 號普通重型機
    車（下稱本案機車），沿臺北市○○○路行經民權東路交岔
    路口時，遇有行人穿越道有行人通行時，不暫停讓行人先行
    ，經臺北市政府警察局中山分局交通分隊員警攔停，當場製
    單舉發，原處分機關認異議人違規行為屬實，依道路交通管
    理處罰條例第44條第2 項之規定，裁處罰鍰新臺幣（下同）
    1,600 元。
二、異議意旨略以：異議人騎車經過上開路口時，並無妨礙任何
    行人通行，也沒有任何行人因異議人騎車經過該路口時，因
    此停止下來，舉發員警不分青紅皂白恣意開單，擾民傷財，
    原處分機關竟據此裁罰，顯有錯誤，爰依法聲明異議。
三、按汽車駕駛人，駕駛汽車行經行人穿越道有行人穿越時，不
    暫停讓行人先行通過者，處1,200 元以上3,600 元以下罰鍰
    ，道路交通管理處罰條例第44條第2 項定有明文。又汽車行
    近未設行車管制號誌之行人穿越道前，應減速慢行。汽車行
    經行人穿越道，遇有行人穿越時，無論有無交通指揮人員指
    揮或號誌指示，均應暫停讓行人先行通過。汽車行經未劃設
    行人穿越道之交岔路口，遇有行人穿越道路時，無論有無交
    通指揮人員指揮或號誌指示，均應暫停讓行人先行通過，道
    路交通安全規則第103條亦有明定。
四、本院之判斷：
    異議人固坦認於98年4 月29日上午9 時38分許，騎乘本案機
    車，由南向北沿臺北市○○○路行經民權東路交岔路口時，
    經臺北市政府警察局中山分局交通分隊員警以遇有行人穿越
    道有行人通行時，不暫停讓行人先行為由，當場攔停製單舉
    發等事實，惟否認有何不禮讓行人之違規行為，辯稱其未妨
    礙行人通行，沒有任何行人因此停下腳步。經查：
(一)、證人甲○○即本案舉發員警於本院調查時證稱：於98年4 月
    27日上午9 時38分人，我在中山北路與民權東路口東南側，
    人在民權東路上，靠近上海銀行往東一點近巷子執勤，本案
    舉發單是由我1 人舉發的；當時我站在民權東路上離中山北
    路40公尺，中山北路是綠燈，行人在行人穿越道上通行，被
    舉發的機車，是由中山北路由南往東右轉過來，行人是由北
    往南走過來的，異議人沒有禮讓行人就騎過來，我就把他攔
    下來；異議人右轉過來民權東路的時候，距離行人很接近，
    異議人確實沒有禮讓。證人並庭呈舉發照片4 張、現場照片
    4 張及現場圖1 張以證其說。細觀現場舉發照片所示，異議
    人騎乘本案銀色普通重型機車，沿中山北路由南向北，行經
    與民權東路交岔路口時，向東（右）轉入民權東路時，正有
    1 名身穿深咖啡色上衣之男子，由北向南，沿中山北路與民
    權東路交岔路口之東側行人穿越道行走而來，本案機車轉過
    上開行人穿越道時，上開行人行走於本案機車後方，兩者距
    離相當接近，由此得見異議人向東右轉入民權東路時，該名
    行人已然步入異議人之視距範圍內，且與異議人相距不遠，
    可推認異議人由該名行人面前相當近之距離內，右轉入民權
    東路，是證人所證之情，與現場舉發照片所示，互核相符。
    再者，衡諸執勤警員係依法執行公務，與異議人並不相識，
    素無怨隙，且目睹及取締異議人上開違規情事，應無設詞攀
    誣、或虛構違規事實以陷害異議人之理，況警員執行公務本
    身受行政懲處責任之監督，到庭具結作證更以刑罰擔保其真
    實性，殊無甘冒行政懲處及刑法偽證罪責任而刻意誣陷異議
    人之必要。此外，復有臺北市政府警察局98年4 月29日北市
    警交大字第A00XDV411 號舉發違反道路交通管理事件通知單
    、臺北市政府警察局中山分局98年6 月2 日北市警中分交字
    第09835802 700號函附卷可稽，均與證人之證詞一致，是證
    人前揭證述均應堪予採信。勾稽以上，可見：舉發當時員警
    立於現場清楚目睹異議人騎乘機車行經行人穿越道有行人穿
    越時，不暫停讓行人先行通過，反而由行人正面行駛而過，
    員警據此舉發，實無誤判、浮誇、誣陷之可能，證人所述，
    堪認真實，異議人未禮讓行人先行通過之違規行為，應可認
    定。
(二)、異議人雖辯以前詞，然按道路交通管理處罰條例第44條第2
    款之規範目的，係要汽車駕駛人將汽車停在行人穿越道前等
    候，禮讓行人優先通過，使行人行走人行穿越道，穿越馬路
    時，不必顧慮會有汽車通行，對行人之人身造成危險，而非
    僅在於保障行人的通行權利。是以，倘駕駛人於行經行人穿
    越道時，有行人正在穿越，汽車駕駛人即應暫停而非搶先行
    駛，查案發時為上午9 時38分至39分為白天視線清楚，且舉
    發員警甲○○當時所站位置皆無遮蔽其視線之障礙物，能清
    楚詳視異議人當時駕駛狀況，是以異議人爭執員警因拍攝角
    度致有誤判人、車實際間距云云，容有誤會，而無礙於本件
    事實之認定。則依證人庭呈之現場舉發相片顯示，異議人駕
    駛本案機車行駛近行人穿越道時，不顧枕木紋行人穿越道線
    上已有眾多行人行走，右轉而過該枕木紋行人穿越道線時，
    行人確實仍處於本案機車後方，足見異議人並無與行人行進
    方向保持有相當之安全距離，對於往來行人人身安全已造成
    危險，是異議人未暫停讓該行人優先通過而有搶越駛過枕木
    紋行人穿越道線之違規事實甚明，異議人辯稱未妨礙行人用
    路權利云云，顯係忽略自身駕駛行為對用路安全所生之危害
    。又異議人於本院調查時供稱：我右轉時，行人是從我後方
    來云云，惟由現場舉發相片所示，行人均係由異議人之前方
    ，筆直沿行人穿越道走來，均未見有行人自異議人之後方穿
    越馬路，益見異議人行經上開交岔路口時，未注意往來行人
    之情。由上可知，異議人所辯之詞，顯與事實不符，委無可
    採之處。
(三)、從而，異議人確有於上述時、地駕駛本案機車行經行人穿越
    道有行人穿越時，不暫停讓行人先行通過之違規行為，應堪
    認定，異議人為此聲明異議，為無理由，應予駁回。
五、應依道路交通管理處罰條例第87條第2 項、道路交通案件處
    理辦法第19條，裁定如主文。
中    華    民    國    98    年    9     月    30    日
                  交通法庭法  官  藍家偉
以上正本證明與原本無異
如不服本裁定應於送達後5日內向本院提出抗告狀
                          書記官  呂慧娟
中    華    民    國    98    年    9     月    30    日


司法院資訊處製作；財團法人民間司法改革基金會備份。
